【裁判字號】    98,訴,4254
【裁判日期】    990118
【裁判案由】    毒品危害防制條例
【裁判全文】
臺灣板橋地方法院刑事判決              98年度訴字第4254號
公  訴  人  臺灣板橋地方法院檢察署檢察官
被      告  甲○○
上列被告因違反毒品危害防制條例案件，經檢察官提起公訴（98
年度毒偵字第6642號），被告於準備程序中就被訴事實為有罪之
陳述，本院合議庭裁定由受命法官獨任行簡式審判程序，並判決
如下：
    主    文
甲○○施用第一級毒品，累犯，處有期徒刑壹年壹月。扣案第二
級毒品甲基安非他命壹包（驗餘淨重零點玖陸伍玖公克）沒收銷
燬。
    事    實
一、甲○○前於民國91年間因施用毒品案件，經觀察勒戒後認無
    繼續施用毒品之傾向，91年11月22日獲釋出所，並經臺灣板
    橋地方法院檢察署檢察官以91年度毒偵字第3675號為不起訴
    處分確定。又於前述觀察勒戒執行完畢釋放後5 年內之95年
    3 月28日凌晨0 時36分許為警採尿前回溯96小時內之某時許
    犯施用第二級毒品罪，經本院以95年度簡字第3454號判處有
    期徒刑3 月，如易科罰金以銀元3 百元即新臺幣9 百元折算
    1 日確定，並於95年9 月1 日易科罰金執行完畢。另於96年
    間再犯施用第二級毒品罪，經本院以96年度簡字第8276號判
    處有期徒刑5 月，如易科罰金以新臺幣1 千元折算1 日確定
    ，並於97年4 月8 日易科罰金執行完畢（以上2 罪於本案均
    構成累犯）。
二、詎仍不思戒除毒癮，猶於98年9 月9 日上午某時許，在臺北
    縣板橋市○○街103 號1 樓住處內，以將海洛因粉末及甲基
    安非他命結晶置於錫箔紙後點火燒烤吸入其煙霧之方式，同
    時施用第一級毒品海洛因及第二級毒品甲基安非他命1 次。
    嗣經警於同日16時許，在臺北縣板橋市○○路○ 段3 巷15前
    發覺其行跡可疑，乃即上前盤查，甲○○見狀即自行從其褲
    子右口袋取出第二級毒品甲基安非他命1 包（淨重0.9660公
    克，驗餘淨重0.9659公克）交警查扣，其後又同意接受員警
    採尿，經警將其尿液送請檢驗後，確認其尿液呈嗎啡及甲基
    安非他命陽性反應，因而查悉上情。
三、案經臺北縣政府警察局中和第一分局報請臺灣板橋地方法院
    檢察署檢察官偵查後起訴。
    理    由
一、上開犯罪事實，業據被告於本院審理時自白不諱，而其尿液
    經送請檢驗後，確呈嗎啡及甲基安非他命陽性反應乙節，有
    臺灣檢驗科技股份有限公司濫用藥物檢驗報告附卷可稽（毒
    偵卷第38頁），另扣案白色結晶1 包經送請交通部民用航空
    局航空醫務中心鑑定後，確認其含有第二級毒品甲基安非他
    命成分（原淨重0.9660公克，驗餘淨重0.9659公克），有該
    中心毒品鑑定書在卷可查（毒偵卷第44頁），足徵被告前開
    自白應與事實相符，堪可採信。綜上，本件事證明確，被告
    犯行堪以認定。
二、次按觀察、勒戒或強制戒治執行完畢釋放後，5 年內再犯施
    用第一、二級毒品之罪者，檢察官應依法追訴，毒品危害防
    制條例第23條第2 項定有明文。又施用第一、二級毒品為犯
    罪行為，毒品危害防制條例第10條定有處罰明文。故施用第
    一、二級毒品者，依前揭規定本應科以刑罰。惟基於刑事政
    策，對合於一定條件之施用者，則依同條例第20條、第23條
    之規定，施以觀察、勒戒及強制戒治之保安處分。又毒品危
    害防制條例於92年7 月9 日修正公布，自93年1 月9 日施行
    ，其中第20條、第23條將施用毒品之刑事處遇程序，區分為
    「初犯」及「5 年內再犯」、「5 年後再犯」。依其立法理
    由之說明：「初犯」，經觀察、勒戒或強制戒治後，應為不
    起訴處分或不付審理之裁定；經觀察、勒戒或強制戒治執行
    完畢釋放後，「5 年內再犯」者，因其再犯率甚高，原實施
    之觀察、勒戒及強制戒治既已無法收其實效，爰依法追訴或
    裁定交付審理。至於經觀察、勒戒或強制戒治執行完畢釋放
    後，「5 年後再犯」者，前所實施之觀察、勒戒或強制戒治
    已足以遮斷其施用毒品之毒癮，為期自新及協助其斷除毒癮
    ，仍適用「初犯」規定，先經觀察、勒戒或強制戒治之程序
    。從而依修正後之規定，僅限於「初犯」及「五年後再犯」
    二種情形，始應先經觀察、勒戒或強制戒治程序。倘被告於
    5 年內已再犯，經依法追訴處罰，縱其第3 次（或第3 次以
    上）再度施用毒品之時間，在初犯經觀察、勒戒或強制戒治
    執行完畢釋放5 年以後，已不合於「5 年後再犯」之規定，
    且因已於「5 年內再犯」，顯見其再犯率甚高，原實施觀察
    、勒戒或強制戒治，已無法收其實效，即應依該條例第10條
    處罰。至於第3 次（或第3 次以上）施用毒品之時間，是否
    宜有期間限制？以多久為適宜？則分屬刑事政策、專門醫學
    之範圍，非審判機關所能決定，有待循立法途徑解決（最高
    法院97年度第5 次刑事庭會議參照，其決議之法律問題提案
    內容：「毒品危害防制條例於92年7 月9 日修正公布，自93
    年1 月9 日施行，則被告於毒品危害防制條例修正前，初犯
    施用毒品罪，又於5 年內第2 次再犯，經依修正前毒品危害
    防制條例規定，追訴處罰同時並施以強制戒治，嗣於毒品危
    害防制條例修正公布並施行後，於第2 次強制戒治期滿5 年
    後，第3 次再犯施用毒品罪，被告是否應依毒品危害防制條
    例第10條規定處罰？」）。本案被告前經觀察勒戒後，於91
    年11月22日因無繼續施用毒品之傾向而獲釋出所，並經臺灣
    板橋地方法院檢察署檢察官以91年度毒偵字第3675號為不起
    訴處分確定。又於前述觀察勒戒執行完畢釋放後5 年內之95
    年3 月28日凌晨0 時36分許為警採尿前回溯96小時內之某時
    許犯施用第二級毒品罪，經本院以95年度簡字第3454號判處
    有期徒刑3 月，如易科罰金以銀元3 百元即新臺幣9 百元折
    算1 日確定，並於95年9 月1 日易科罰金執行完畢，有臺灣
    高等法院被告前案紀錄表及本院前揭判決書各1 份附卷足參
    ，依據前揭說明，被告應已符合毒品危害防制條例第23條第
    2 項「5 年內再犯」之要件，則檢察官對其提起公訴，應屬
    合法。
三、核被告所為，係犯毒品危害防制條例第10條第1 項之施用第
    一級毒品罪及同條第2 項之施用第二級毒品罪。其因施用而
    持有第一級毒品海洛因之低度行為，及施用前、後持有第二
    級毒品甲基安非他命之低度行為，應分別為其施用第一、二
    級毒品之高度行為所吸收，不另論罪。其以1 個施用行為同
    時犯施用第一級毒品罪及施用第二級毒品罪，屬想像競合犯
    ，應依法論以較重之施用第一級毒品罪。次查被告前於95年
    間因施用第二級毒品案件，經本院以95年度簡字第3454號判
    處有期徒刑3 月，如易科罰金以銀元3 百元即新臺幣9 百元
    折算1 日確定，並於95年9 月1 日易科罰金執行完畢。復於
    96年間因施用第二級毒品案件，經本院以96年度簡字第8276
    號判處有期徒刑5 月，如易科罰金以新臺幣1 千元折算1 日
    確定，並於97年4 月8 日易科罰金執行完畢乙節，有臺灣高
    等法院被告前案紀錄表附卷可稽，其於前述有期徒刑執行完
    畢後5 年內，再故意犯本案有期徒刑之罪，屬累犯，應依法
    加重其刑。爰審酌被告有多次施用毒品前案紀錄，卻猶執意
    再犯，足見其素行不端，兼衡其犯罪之動機目的，智識程度
    ，施用毒品非但戕害自己身心，亦妨害社會善良秩序，及其
    犯後坦認犯行態度良好等一切情狀，分別量處如主文所示之
    刑，並定其應執行之刑。扣案白色結晶1 包屬第二級毒品甲
    基安非他命（驗餘淨重0.9659公克），爰依毒品危害防制條
    例第18條第1 項前段沒收銷燬之。
四、按除被告所犯為死刑、無期徒刑、最輕本刑為3 年以上有期
    徒刑之罪或高等法院管轄第一審案件者外，於前條第1 項程
    序進行中，被告先就被訴事實為有罪之陳述時，審判長得告
    知被告簡式審判程序之旨，並聽取當事人、代理人、辯護人
    及輔佐人之意見後，裁定進行簡式審判程序，刑事訴訟法第
    273 條之1 第1 項定有明文。本案被告被訴施用第一級毒品
    罪之法定本刑為「6 月以上5 年以下有期徒刑」，施用第二
    級毒品罪之法定本刑為「3 年以下有期徒刑」，其於本院準
    備程序期日就被訴事實為有罪之陳述後，經告知被告簡式審
    判程序之旨，並聽取被告及檢察官之意見後，本院合議庭認
    宜改用簡式審判程序，乃裁定由受命法官獨任行簡式審判程
    序審理之，附此說明。
據上論斷，應依刑事訴訟法第273 條之1 第1 項、第299 條第1
項前段，毒品危害防制條例第10條第1 、2 項、第18條第1 項前
段，刑法第11條前段、第47條第1 項、第51條第5 款，判決如主
文。
本案經檢察官林慈雁到庭執行職務。
中    華    民    國    99    年    1     月    18    日
                  刑事第十三庭  法  官  楊明佳
以上正本證明與原本無異。
如不服本判決應於收受送達後10日向本院提出上訴書狀，並應敘
述具體理由；其未敘述上訴理由者，應於上訴期間屆滿後20日內
向本院補提理由書（均須按他造當事人之人數附繕本）「切勿逕
送上級法院」。
                                書記官  林金良
中    華    民    國    99    年    1     月    18    日
附錄本案論罪科刑法條全文
毒品危害防制條例第10條
施用第一級毒品者，處六月以上五年以下有期徒刑。
施用第二級毒品者，處三年以下有期徒刑。

司法院資訊處製作；財團法人民間司法改革基金會備份。
